【裁判字號】    97,易,1046
【裁判日期】    970908
【裁判案由】    詐欺
【裁判全文】
臺灣士林地方法院刑事判決              97年度易字第1046號
公  訴  人  臺灣士林地方法院檢察署檢察官
被      告  己○○
            甲○○
            丙○○
上列被告因詐欺案件，經檢察官提起公訴（97年度偵字第4688號
、5769號、6216號、6217號、6278號）及移送併案審理（臺灣士
林地方法院檢察署97年度偵字第8141號），本院判決如下：
    主  文
己○○幫助犯詐欺取財罪，處有期徒刑拾月。
甲○○幫助犯詐欺取財罪，累犯，處有期徒刑伍月。又幫助犯詐
欺取財罪，累犯，處有期徒刑伍月。應執行有期徒刑捌月。
丙○○幫助犯詐欺取財罪，處有期徒刑伍月。又幫助犯詐欺取財
罪，處有期徒刑伍月。應執行有期徒刑捌月。
    事  實
一、甲○○因施用第二級毒品安非他命、妨害公務等案件，分別
    經臺灣板橋地方法院以93年度簡字第2317號判決處有期徒刑
    5 月及臺灣臺中地方法院以93年度中簡字第2622號判決處有
    期徒刑3 月確定，並經裁定定其應執行刑為有期徒刑7 月，
    於民國94年6 月18日縮刑期滿執行完畢；復因施用第一、二
    級毒品海洛因、安非他命、詐欺等案件，分別經臺灣高等法
    院以94年度上訴字第2053號判決施用第一級毒品處有期徒刑
    10 月 、施用第二級毒品處有期徒刑6 月，應執行有期徒刑
    1 年2 月確定及臺灣板橋地方法院以93年度訴字第636 號判
    決處有期徒刑1 年6 月確定，並經裁定定其應執行刑為有期
    徒刑2 年7 月，於96年6 月27日縮短刑期假釋出監，迄96年
    11月3 日假釋期滿未經撤銷，以已執行論。
二、己○○、甲○○及丙○○依一般社會生活之通常經驗，均可
    預見收購他人金融機構之存摺、金融卡（含密碼）者，可能
    交付不法集團收取他人受騙款項之用，竟仍不違背其本意，
    各基於幫助詐欺取財之犯意，己○○於96年11月間某日，在
    報上刊登「高價收購郵銀戶」廣告，嗣甲○○見上開廣告與
    己○○聯繫後，得悉提供每本銀行帳戶可獲取新台幣（下同
    ）2,000 元之款項，竟認有利可圖，即告以丙○○可提供帳
    戶牟利，丙○○即於96年11月22日，在台北市○○○路○ 段
    988 號前，將其所申辦之合作金庫商業銀行玉成分行（下稱
    合庫玉成分行）第0000000000000 號帳戶存摺、金融卡（含
    密碼）交付予甲○○；復於96年12月13日，在台北市○○路
    ○ 段220 號前，將其所申辦之國泰世華商業銀行南港分行（
    下稱國泰世華南港分行）第000000000000000 號帳戶之存摺
    、金融卡（含密碼）交付給甲○○。甲○○於取得上開二帳
    戶之存摺、金融卡（含密碼）後，即各於同日交付予姓名年
    籍不詳之成年人。嗣該向甲○○購得上開丙○○二金融機構
    帳戶之存摺、提款卡（含密碼）之人，即與其他不詳姓名年
    籍之人（公訴人誤載己○○為詐欺集團成員，應予更正），
    基於意圖為自己不法之所有之犯意聯絡，共組詐欺集團，先
    後於附表所示時間，以附表所示方式，向附表所示之被害人
    戊○○、乙○○、張珮詩、庚○○、丁○○詐騙如附表所示
    款項至上開丙○○所提供之帳戶後，再由其他不詳姓名人士
    提領。嗣因戊○○、乙○○、張珮詩、庚○○、丁○○發現
    有異，報警循線查悉上情。
三、案經臺北縣政府警察局汐止分局、臺北市政府警察局南港分
    局報告臺灣士林地方法院檢察署檢察官偵查起訴，及臺北市
    政府警察局南港分局報告臺灣士林地方法院檢察署檢察官偵
    查後移送併案審理。
    理  由
壹、程序部分:
    被告己○○、甲○○、丙○○及檢察官對於以下本院作為得
    心證依據之各項證據資料，均不爭執證據能力，本院審酌下
    列各項證據作成時之狀況，認為並無不可信或不適當之情事
    ，依刑事訴訟法第159 條之1 第2 項及第159 條之5 之規定
    ，均認有證據能力，合先敘明。
貳、實體部分
一、訊據被告己○○、甲○○對上開事實皆坦承不諱，訊據被告
    丙○○雖坦承有開立上開2 帳戶並交付予被告甲○○之情，
    惟矢口否認有何幫助詐欺取財之犯行，辯稱：因友人廖彩雲
    認識甲○○，甲○○稱要合作生意，要伊去開戶，開戶完後
    將東西都拿走云云。
二、然查：
  (一)上開2 帳戶確為被告丙○○申請開立，且附表所示之被害人
    戊○○、乙○○、張珮詩、庚○○、丁○○因受詐騙而匯入
    附表所示金額至附表所示被告丙○○帳戶之情，為被告己○○、甲○○及丙○○所是認，並據附表所示之被害人戊○○
    、乙○○、張珮詩、庚○○、丁○○於警詢中證述明確（見
    偵字第4688號卷第7 、8 頁；偵字第6216號卷第7 、8 頁；
    偵字第6278號卷第23、24頁；偵字第6217號卷第45、46頁；
    偵字第8141號卷第20-22 頁），復有被告丙○○上開二帳戶
    之開戶資料及交易明細（國泰世華南港分行帳戶部分見偵字
    第4688號卷第12至15頁；合庫玉成分行帳戶部分見偵字第62
    17號卷第14、15頁）及被害人戊○○、乙○○、張珮詩、丁○○郵政自動櫃員機交易明細表、被害人庚○○存簿內頁（
    見偵字第4688號卷第11頁；偵字第6216號卷第52頁；偵字第
    6728號卷第25頁；偵字第6217號卷第52頁；偵字第8141號卷
    第23頁）在卷足憑，堪認被告丙○○上開2 帳戶確為詐欺集
    團成員所利用。
  (二)被告丙○○雖以前詞資為辯解，然查：被告甲○○因見到被
    告己○○在報上所刊登「高價收購郵銀戶」之廣告，告知被
    告丙○○可用帳戶牟利，被告丙○○始開立上開二帳戶並交
    予被告甲○○之情，業據被告甲○○於偵查及本院審理中結
    證明確（見偵字第4688號卷第26頁、本院卷第91至92頁）。
    雖被告甲○○於本院審理中原亦附和被告丙○○之辯解，證
    稱：當時是向丙○○說公司要做生意使用，是伊私人自己要
    使用云云（見本院卷第91頁），惟隔離訊問之程序因能避免
    證人當庭受被告同時在庭之壓力致為附和或袒護言詞，故能
    對證人證言之可信度提供較高之擔保，被告甲○○自警詢伊
    始，即明確陳稱：有向被告丙○○說可出租帳戶得利等語（
    見偵字第6216號卷第20頁、偵字第6217號卷第17頁），且於
    警詢及偵查中，均係在被告丙○○不在場之情形，未受被告
    丙○○影響下所為之證述，反觀被告甲○○於本院準備程序
    中，聽聞被告丙○○前揭辯解之詞後，於本院審理時即翻異
    前詞，顯然有受被告丙○○辯解影響而有迴護被告丙○○之
    虞。況被告丙○○供稱：係因被告甲○○稱要合夥做生意才
    交付帳戶云云，但此為被告甲○○所否認，並稱：當時也是
    受人雇用，沒有說要開公司等語（見本院卷第91頁），互核
    彼等供述內容已有歧異，加以被告丙○○如欲與被告甲○○
    合夥經營，當會詢問被告甲○○相關業務內容及如何分配盈
    餘或償付債務，惟被告丙○○竟稱：不知道甲○○要做的生
    意內容等語（見本院卷第54頁），與常情已有不符。經本院
    再提示被告甲○○於警詢及偵查所言，並直接訊問被告甲○○，被告甲○○即稱：應該是如同在偵查時所言情形等語（
    見本院卷第91頁），足認被告甲○○於本院審理中所為：係
    向被告丙○○說要私人使用等語，乃迴護被告丙○○之詞，
    自不足為被告丙○○有利事證。
  (三)按金融存款帳戶，事關存戶個人財產權益之保障，與存戶之
    金融卡、密碼結合，其專屬性、私密性更形提高，除非本人
    或與本人具密切之關係者，難認有何理由可自由流通使用該
    存摺、提款卡及密碼，一般人亦均有應妥為保管存摺、金融
    卡及密碼，以防止被他人冒用之認識，縱有特殊情況偶有將
    存摺、金融卡及密碼交付他人之需，亦必深入瞭解其用途後
    再行提供以使用，恆係吾人日常生活經驗與事理；且金融帳
    戶為個人理財之工具，申請開設金融帳戶並無任何特殊之限
    制，一般民眾皆可以存入最低開戶金額之方式申請開戶，一
    個人可以在不同之金融機構申請多數之存款帳戶使用，並無
    何困難，此乃眾所週知之事實，則依一般人之社會生活經驗
    ，苟見非親非故之人不以自己名義申請開戶，反而以出價蒐
    購或租用之方式向他人蒐集金融機構帳戶供己使用，衡情當
    知悉蒐集金融帳戶者，係將所蒐集之帳戶用以從事財產犯罪
    。況現今社會上，詐騙者蒐購人頭帳戶，持以作為信貸、手
    機簡訊詐欺之事，常有所聞，提供甚或出賣、出借帳戶予非
    親非故之人，受讓人係為從事財產犯罪，已屬人盡皆知之事
    ，本件被告己○○、甲○○、丙○○對於存摺、金融卡及密
    碼等有關個人財產、身分之物品，如淪落於不明人士手中，
    極易被利用為與財產有關之犯罪工具，己○○竟刊登「高價
    收購郵銀戶」之廣告，甲○○與己○○聯繫後，轉告丙○○
    ，而丙○○仍願交付其所有上開帳戶之存摺、提款卡，並將
    密碼告知予被告甲○○後交付與身分上不具密切關係之人，
    顯然對於該帳戶將作為不法使用，有所認知，是雖卷內事證
    並無積極證據證明被告己○○、甲○○、丙○○知悉實施詐
    欺者將如何犯罪，而不能於本件認定被告己○○、甲○○和
    丙○○有實施詐欺犯行之共同犯意聯絡；但被告己○○、甲○○和丙○○既對交付金融帳戶予他人使用，可能遭持以從
    事財產犯罪有所認知，其有幫助他人犯詐欺罪之不確定犯罪
    故意甚明。
  (四)綜上所述，本件事證明確，被告己○○、甲○○和丙○○犯
    行堪予認定，應依法論科。
三、論罪科刑之判斷
  (一)按刑法上之幫助犯，係對於犯罪與正犯有共同之認識，而以
    幫助之意思，對於正犯資以助力，而未參與實施犯罪之行為
    者而言，最高法院75年臺上字第1509號、88年臺上字第1270
    號判決意旨可資參照。是以如未參與實施犯罪構成要件之行
    為，而係出於幫助之意思提供助力，即屬幫助犯，而非共同
    正犯。查被告己○○、甲○○和丙○○係基於幫助之意思，
    被告己○○刊登收購帳戶之廣告，被告甲○○、丙○○提供
    上開帳戶予詐欺集團之成員，以供被害人轉帳之用，而為詐
    欺罪構成要件以外之行為。是核被告己○○、甲○○和丙○○所為，均係犯刑法第30條第1 項、第339 條第1 項之幫助
    詐欺取財罪。
  (二)被告甲○○、丙○○經由被告己○○刊登之廣告，而將丙○○國泰世華南港分行及合庫玉成分行帳戶之存摺、金融卡（
    含密碼）等物提供予詐欺集團後，該詐欺集團利用上開2 帳
    戶分別對附表1 、2 、3 之被害人戊○○、乙○○、張珮詩
    及附表4 、5 之被害人庚○○、丁○○所為之多次詐欺行為
    ，均為詐欺取財既遂罪，惟被告甲○○、丙○○之幫助行為
    均各僅1 次，為想像競合犯，故仍應各論以一幫助詐欺取財
    既遂罪處斷。被告己○○、甲○○、丙○○係幫助他人犯罪
    ，應依刑法第30條第2 項之規定，並均按正犯之刑減輕之。
    被告甲○○、丙○○前後2 次分別交付丙○○所有之合庫玉
    成分行及國泰世華南港分行帳戶之存摺、金融卡（含密碼）
    予詐欺集團成員而為之幫助詐欺取財犯行，時間不同，犯意
    各別，應予分論併罰。再臺灣士林地方法院檢察署移送併案
    審理之97年度偵字第8141號案件，與本件起訴之犯罪事實有
    想像競合之裁判上一罪關係，本院自得併予審理，附此敘明
    。
  (三)被告甲○○有如事實欄所載之犯罪科刑執行情形，有臺灣高
    等法院被告全國前案紀錄表在卷可查，其於有期徒刑執行完
    畢後，5 年以內故意再犯本件有期徒刑以上之罪，為累犯，
    應依刑法第47條第1 項規定加重其刑。至被告己○○雖亦曾
    因侵占案件，經臺灣板橋地方法院以96年度簡字第2903號判
    決處有期徒刑6 月、減為有期徒刑3 月確定，於96年11月14
    日易科罰金執行完畢，亦有臺灣高等法院被告全國前案紀錄
    表可按，惟本件被告己○○刊登廣告之時間，依被告己○○
    及甲○○之供述，僅知係於96年11月間，尚無從確認是否係
    在被告己○○96年11月14日有期徒刑易科罰金執行完畢之後
    ，爰為被告己○○有利之認定，就本件犯行，不依刑法第47
    條第1 項規定論以累犯並加重其刑。
  (四)爰審酌被告己○○、甲○○、丙○○所為影響社會正常交易
    安全，增加被害人尋求救濟之困難，並使犯罪之追查趨於複
    雜，對於社會金融秩序之危害非輕，及其幫助詐欺集團犯罪
    所交付帳戶之數量，被害人遭詐害之金額，與被告丙○○犯
    罪後否認犯行，被告己○○及甲○○雖坦承犯行，然被告己○○刊登廣告收購帳戶，致有金錢需求者起僥倖之心，影響
    層面既廣且深，被告甲○○見及該廣告，竟又轉告被告丙○○，而啟被告丙○○犯罪之動機等一切情狀，各量處如主文
    所示之刑，並就被告甲○○、丙○○所犯二罪，各定其應執
    行之刑。
據上論斷，應依刑事訴訟法第第299 條第1 項前段，刑法第30條
第1 項、第2 項、第339 條第1 項、第55條、第47條第1 項、第
51條第5 款，刑法施行法第1 條之1 ，判決如主文。
本案經檢察官莊富棋到庭執行職務。
中    華    民    國    97    年    9     月    8     日
                  刑事第四庭審判長法  官    林秀鳳
                                  法  官    周群翔
                                  法  官    許碧惠
以上正本證明與原本無異。
如不服本判決，應於收受送達後10日內向本院提出上訴書狀，其
未敘述上訴理由者，應於上訴期間屆滿後20日內向本院補提理由
書狀（均須按他造當事人之人數附繕本）。
                                  書記官    徐仁豐
中    華    民    國    97    年    9     月    8     日
附錄本件論罪科刑法條：
中華民國刑法第339 條第1 項
意圖為自己或第三人不法之所有，以詐術使人將本人或第三人之
物交付者，處5 年以下有期徒刑、拘役或科或併科1 千元以下罰
金。
附表
┌──┬───────┬───┬──────┬────┬─────┬─────┐
│編號│   犯罪時間   │被害人│  犯罪手法  │匯款或遭│匯款或遭  │詐騙集團成│
│    │              │      │            │轉帳時間│轉帳金額  │員所使用之│
│    │              │      │            │        │（新臺幣）│帳戶      │
├──┼───────┼───┼──────┼────┼─────┼─────┤
│  1 │96年12月13日晚│戊○○│佯稱先前購物│96年12月│29,987元  │丙○○國泰│
│    │間6時20分許   │      │誤設約定轉帳│13日晚上│          │世華南港分│
│    │              │      │，會按月自動│6時20分 │          │行帳戶    │
│    │              │      │扣繳款項，需│許      │          │          │
│    │              │      │使用自動提款│        │          │          │
│    │              │      │機取消設定  │        │          │          │
├──┼───────┼───┼──────┼────┼─────┼─────┤
│  2 │96年12月13日晚│乙○○│同上        │96年12月│13,226元  │丙○○國泰│
│    │間6時30分許   │      │            │13日晚間│          │世華南港分│
│    │              │      │            │6時42分 │          │行帳戶    │
│    │              │      │            │許      │          │          │
├──┼───────┼───┼──────┼────┼─────┼─────┤
│  3 │96年12月13日晚│張珮詩│同上        │96年12月│29,987元  │丙○○國泰│
│    │間8時許       │      │            │13日晚間│          │世華南港分│
│    │              │      │            │8時51分 │          │行帳戶    │
│    │              │      │            │許      │          │          │
├──┼───────┼───┼──────┼────┼─────┼─────┤
│  4 │96年12月14日晚│庚○○│同上        │96年12月│12,447元  │丙○○合庫│
│    │間8時許       │      │            │14日晚間│          │玉成分行帳│
│    │              │      │            │9時40分 │          │戶        │
│    │              │      │            │許      │          │          │
├──┼───────┼───┼──────┼────┼─────┼─────┤
│  5 │96年12月14日晚│丁○○│同上        │96年12月│29,983元  │丙○○合庫│
│    │間8時20分許   │      │            │14日晚間│          │玉成分行  │
│    │              │      │            │9時9分許│          │          │
└──┴───────┴───┴──────┴────┴─────┴─────┘


司法院資訊處製作；財團法人民間司法改革基金會備份。
